最　高　行　政　法　院　裁　定
                                      100年度裁字第501號
上  訴  人　陶自華
訴訟代理人　劉法正律師
          　楊祺雄律師（兼送達代收人）
被 上訴 人　經濟部智慧財產局
代　表　人　王美花
上列當事人間商標註冊事件，上訴人對於中華民國99年11月25日
智慧財產法院99年度行商訴字第151號行政判決，提起上訴，本
院裁定如下：
　　主  文
上訴駁回。
上訴審訴訟費用由上訴人負擔。
　　理  由
一、按依據智慧財產案件審理法第32條規定提起上訴者，即應適
    用行政訴訟法關於上訴審程序相關規定。次按對於智慧財產
    法院行政判決之上訴，非以其違背法令為理由，不得為之，
    行政訴訟法第242條定有明文。依同法第243條第1項規定，
    判決不適用法規或適用不當者，為違背法令；而判決有同條
    第2項所列各款情形之一者，為當然違背法令。是當事人對
    於智慧財產法院行政判決上訴，如依行政訴訟法第243條第1
    項規定，以智慧財產法院判決有不適用法規或適用不當為理
    由時，其上訴狀或理由書應有具體之指摘，並揭示該法規之
    條項或其內容；若係成文法以外之法則，應揭示該法則之旨
    趣；倘為司法院解釋或本院之判例，則應揭示該判解之字號
    或其內容；如以行政訴訟法第243條第2項所列各款情形為理
    由時，其上訴狀或理由書，應揭示合於該條項各款之事實。
    上訴狀或理由書如未依此項方法表明，或其所表明者與上開
    法條規定不合法，即難認為已對智慧財產法院行政判決之違
    背法令有具體之指摘，其上訴自難認為合法。
二、本件上訴人對於智慧財產法院民國99年度行商訴字第151號
    行政判決（下稱原判決）上訴，主張：(一)原判決肯認據以
    核駁商標之「Fuji」文字非屬獨創性強之創意性商標，而為
    識別性較弱之任意性商標，而商標註冊實務上普遍可見商標
    權人以「Fuji」商標併存註冊於同一或類似商品/服務，故
    消費者單純觀察「Fuji」文字時，並無法馬上連結至某一公
    司或商品，仍需檢視據以核駁商標「聲明不專用」部分，方
    能辨識該商品/服務之來源。故比對系爭商標與據以核駁商
    標時，依據整體觀察原則，將據以核駁商標「聲明不專用」
    部分納入比對，兩者近似程度並不高，不會引致相關消費者
    混淆誤認之虞。惟原判決未論及上述「識別性強弱」之爭執
    ，且未論述據以核駁商標為何屬於「識別性不低之任意性商
    標」，亦未說明若據以核駁商標屬於識別性不低之任意性商
    標，則為何有多數商標權人能以「Fuji」商標併存註冊於同
    一或類似商品/服務，顯有判決不備理由之違法。(二)依據
    本院55年判字第262號、第265號、56年判字第277號、61年
    判字第292號判例及99年度判字第180號判決等意旨所揭示之
    「商標整體觀察原則」暨被上訴人所訂定之「混淆誤認之虞
    」審查基準第5.2.3節之規定比對系爭商標與據以核駁商標
    時，據以核駁商標圖樣之「Fuji」因置於不明顯之左下角且
    未加以強調，並非該圖樣引人注目之部分，消費者視及據以
    核駁商標時，並不會自動將之分割成「Fuji」與其他「聲明
    不專用」部分而為觀察，況且據以核駁商標之「聲明不專用
    」部分亦為識別商品/服務來源之標識，「Fuji」尚非主要
    識別部分，故比對據以核駁商標與系爭商標時，基於上揭「
    商標整體觀察原則」，應將「聲明不專用」部分納入比對，
    否則與商標識別性係以商標整體為消費者寓目印象之本質有
    違。原判決於適用商標法第23條第1項第13款時，將據以核
    駁商標圖樣一部分抽出，割裂商標整體性，誤判兩商標近似
    ，依據交易經驗或消費者觀察反係生硬不自然，違反上揭判
    例及判決等意旨所揭示之「商標整體觀察原則」，有判決不
    適用法規或適用法規不當之違法。(三)上訴人於原審起訴狀
    中臚列第三人以「FUJI」文字作為商標註冊（其中包含上訴
    人之註冊第01340042號「FUJI」商標《下稱上訴人之先前註
    冊商標》），並與據以核駁商標併存於同一或類似之商品/
    服務之情形，被上訴人未除去據以核駁商標之「聲明不專用
    」部分，與上訴人之先前註冊商標比對，認為構成近似。嗣
    上訴人以同一申請人、同一商標圖樣申請註冊系爭商標時，
    被上訴人卻除去據以核駁商標之「聲明不專用」部分，與系
    爭商標比對，認為構成近似。故兩案基礎事實完全相同，被
    上訴人未有正當理由卻為差別待遇，違反行政程序法第6條
    規定之行政自我拘束原則。原判決未比較兩案基礎事實是否
    相同，亦未說明被上訴人為差別待遇有否正當理由，有判決
    不備理由之違法等語，雖以原判決違背法令為由，惟核其上
    訴理由，係就原審取捨證據、認定事實之職權行使，指摘其
    為不當，並就原審已論斷者，泛言未論斷，或就原審所為論
    斷或駁斥其主張之理由，泛言其論斷違誤，而非具體表明原
    判決合於不適用法規、適用法規不當、或行政訴訟法第243
    條第2項所列各款之情形，難認對原判決之如何違背法令已
    有具體之指摘。依首開規定及說明，應認其上訴為不合法。
    另縱系爭商標與上訴人之先前註冊商標兩案之基礎事實相同
    ，被上訴人審查上訴人之先前註冊商標時，未除去據以核駁
    商標之「聲明不專用」部分，與上訴人之先前註冊商標比對
    ，認為構成近似，惟此乃該案是否妥當、適法之問題，尚難
    執為有利於上訴人之論據，併此敘明。
三、據上論結，本件上訴為不合法。依行政訴訟法第249條第1項
    前段、第104條、民事訴訟法第95條、第78條，裁定如主文
    。
中　　華　　民　　國　　100　 年　　2　　 月　　25　　日
                    最高行政法院第三庭
                        審判長法官　劉　鑫　楨
                              法官　吳　慧　娟
                              法官　胡　方　新
                              法官　曹　瑞　卿
                              法官　林　金　本

以  上  正  本  證  明  與  原  本  無  異
中　　華　　民　　國　　100　 年　　3　　 月　　1 　　日
　　　　　　　　　　　　　　　書記官　莊　俊　亨